【裁判字號】    98,上易,350
【裁判日期】    980713
【裁判案由】    竊盜
【裁判全文】
臺灣高等法院高雄分院刑事判決         98年度上易字第350號
上  訴  人
即  被  告  乙○○
上列上訴人因竊盜案件，不服臺灣屏東地方法院97年易字第549
號中華民國98年2 月5 日第一審判決（起訴案號：臺灣屏東地方
法院檢察署97年度偵字第342 號），提起上訴，本院判決如下：
    主  文
原判決撤銷。
乙○○無罪。
    理  由
一、被告以外之人於審判外之言詞或書面陳述，除法律有規定者
    外，不得作為證據；被告以外之人於審判外之陳述，雖不符
    前4 條之規定，而經當事人於審判程序同意作為證據，法院
    審酌該言詞陳述或書面陳述作成時之情況，認為適當者，亦
    得為證據；刑事訴訟法第159 條第1 項、第159 條之5 第1
    項定有明文。本判決認定事實所引用之證據資料，除原已符
    合刑事訴訟法第159 條之1 至第159 條之4 ，及法律另有規
    定等傳聞法則例外規定得作為證據以外；其餘並非公務員違
    背法定程序所取得，檢察官及上訴人即被告乙○○於原審及
    本院均同意作為認定事實之證據，且審酌各該證人或書面陳
    述作成時之情況，並無違法取證之瑕疵，亦認以之作為證據
    為適當，均得作為證據。
二、公訴意旨略以：乙○○與丙○○（業經另案判刑確定）共同
    意圖為自己不法所有，並基於犯意聯絡，於民國95年12月15
    日21時許，乙○○騎乘機車搭載丙○○至屏東縣枋山鄉里○
    路94號建築工地，由乙○○在旁把風，丙○○則徒手竊取甲○○所有置於該處之工字鐵鐵條1 支（下稱系爭鐵條），得
    手後，將之藏放在屏東縣枋山鄉○○路18號乙○○住處廚房
    內，俟機變現。嗣丙○○於95年12月18日15時40分許，騎乘
    機車行經屏東縣枋山鄉○○村○○路段時，拒絕路檢且加速
    逃逸，經警攔截盤查，進而查悉上情，並自乙○○住處起出
    系爭鐵條，因認被告涉犯刑法第320 條第1 項之竊盜罪嫌；
    並以：(一)被害人甲○○之指述；(二)丙○○指證；(三)贓物認領
    保管清單，為其主要論據。
三、按犯罪事實應依證據認定之，無證據不得認定犯罪事實；不
    能證明被告犯罪者，應諭知無罪之判決；刑事訴訟法第154
    條第2 項、第301 條第1 項定有明文。刑事訴訟上證明之資
    料，無論其為直接或間接證據，均須達於通常一般之人均不
    致有所懷疑，而得確信其為真實之程度，始得據為有罪之認
    定，若關於被告是否犯罪之證明未能達此程度，而有合理懷
    疑之存在，致使無從形成有罪之確信，根據「罪證有疑，利
    於被告」之證據法則，即不得遽為不利被告之認定（最高法
    院76年度台上字第4986號判例參照）。
四、訊據被告雖坦承在其住處查獲系爭鐵條，惟否認有竊盜之犯
    行，辯稱：系爭鐵條是丙○○拿來暫放，不是我與丙○○一
    起去偷。經查：
  (一)在被告住處查獲之系爭鐵條確屬甲○○所有，且係95年12月
    15日20時許，在屏東縣枋山鄉里○路94號建築工地遭人偷竊
    ，雖據甲○○於警詢指述，及贓物認領保管單、採證照片可
    佐（警卷第10、11、18至20頁），然此僅能證明系爭鐵條屬
    於失竊之物，尚不能憑以推論係由被告所竊。
  (二)丙○○雖於原審指證：「是我跟乙○○說要去偷東西，我跟
    乙○○說要去庄內路邊有個地方可以偷鐵；是乙○○騎機車
    載我去；是我下去偷的，乙○○騎機車在路邊等我；我剛偷
    就被發現，有人過來問我在做什麼，我沒有回應他，把東西
    放在工地就走了；過不久而較晚時，我騎乙○○的機車又回
    去偷，我是跟乙○○借機車回去偷」（原審卷第53、54頁）
    ，關於何人提議、如何行竊、有無遭人發現等項，與其在偵
    查中所稱：「乙○○騎機車載我去的，我下手去拿，他坐在
    機車上看有無人來；是乙○○說那工地有鐵可以偷」（96年
    度偵緝字第500 號卷第15頁），前後比對結果，已經有所歧
    異；且與其在警詢所稱：「我徒手偷鐵，沒有共犯，我是偷
    來要賣錢換現金，藏在乙○○家中，我有告訴他是偷來的，
    他有同意讓我藏放」（警卷第5 頁），謂被告係知贓寄藏，
    更是前後相互矛盾。丙○○就被告究屬共同竊盜或屬贓物犯
    ，任憑己意而胡亂翻異最初於警詢之供述，其後在偵審中之
    供述復非一致而有矛盾，能否僅因具結即認已獲擔保而可憑
    採，實有疑問。
  (三)對在其家中查獲系爭鐵條之來源，被告自警詢起均始終供稱
    係由丙○○拿來寄放，僅對是否知贓乙節，前後語焉不詳而
    已（警卷第8 頁；96偵字第897 號卷第6 頁；偵字第342 號
    卷第8 頁；原審卷第20頁），核與丙○○歷次所為供證內容
    ，兩人僅在知贓寄藏部分有所合，自應以相同共通部分作
    為判斷基礎，較為符合實情。不能憑丙○○偵審中前後不一
    致之瑕疵指證，而為被告參與竊盜之認定。
  (四)綜上所述，被告所辯應屬可採，公訴人所持論據均無法採為
    認定被告竊盜犯罪之證據；此外，復查無其他積極證據足資
    證明被告有竊盜之犯行，其犯罪自屬不能證明。
五、原審未詳為推求，遽為論罪科刑之判決，即有未恰，被告執
    此聲明上訴，指摘原判決此部分不當，為有理由，應由本院
    將原判決撤銷改判，並為被告無罪之判決。至於被告是否涉
    犯贓物罪，因社會基本事實不同，應另由檢察官偵查處理，
    併此敘明。
據上論斷，應依刑事訴訟法第369 條第1 項前段、第364 條、第
301 條第1 項，判決如主文。
本案經檢察官方娜蓉到庭執行職務。
中    華    民    國    98    年    7     月    13    日
                  刑事第五庭    審判長法  官  曾永宗
                                      法  官  任森銓
                                      法  官  王伯文
以上正本證明與原本無異。
本判決不得上訴。
中    華    民    國    98    年    7     月    13    日
                                      書記官  黎  珍


司法院資訊處製作；財團法人民間司法改革基金會備份。
